臺灣高等法院臺中分院刑事判決　　　　　　　　　九十一年度上易字第一七五一號
　　上　訴　人
　　即　被　告　甲○○
右上訴人因贓物等案件，不服臺灣台中地方法院九十一年度易字第三四四號中華民國
九十一年七月三十日第一審判決（起訴案號：臺灣台中地方法院檢察署九十年度偵字
第五九四六號），提起上訴，本院判決如左：
      主  文
上訴駁回。
      事  實
一、甲○○前曾於民國八十六年間，因違反懲治盜匪條例案件，經台灣台中地方法院
    判處有期徒刑四年十月，嗣經本院駁回其上訴而告確定，於八十七年二月二十日
    入監服刑，並於八十九年四月六日假釋出獄，並交付保護管束在案。詎甲○○於
    假釋付保護管束期間仍不知悔悟，明知某陳姓不詳名字之成年男子，於八十九年
    十月間某日，在台中市○○路○段一三三號之二「笠勝通信行」所交付之丙○○
    （起訴書誤繕為蔡宜旻）國民身分證乙紙為來路不明之贓物（該紙身分證係丙○○所有於八十九年八月十八日凌晨在台中市○○路、美村路口遭竊），竟仍予收
    受，以利將來便於使用。嗣於八十九年十月二十日十一時三十分許，經警搜索台
    中縣太平市○○○○街九巷十六號甲○○住所，當場扣得丙○○國民身分證乙紙
    ，而查悉上情。
二、案經台中市警察局第一分局報請臺灣臺中地方法院檢察署檢察官偵查起訴。
    理  由
一、訊據上訴人即被告甲○○（下簡稱被告）坦承於右揭時、地取得丙○○所有國民
    身分證乙紙之情不諱，惟矢口否認有何收受贓物犯行，辯稱：扣案之丙○○國民
    身分證是陳子欽於八十九年十月間某日，拿到伊上班之「笠勝通信行」委託伊辦
    理門號，伊有介紹他辦，辦完後，陳子欽疏忽未將國民身分證拿走，老闆要伊保
    管，等到碰到陳子欽時再交還即可，陳子欽來辦門號時，他有說是朋友委託辦理
    ，伊有打電話去確認有無丙○○此人，對方說有，店長鄭俊杰才敢幫他辦理，他
    所辦理的門號是０九五五號開頭，是向遠傳電信股份有限公司（下簡稱遠傳電信
    公司）辦理的，伊並不知道該紙國民身分證是來歷不明證件。伊至看守所與陳子
    欽會面，係希望其說實話云云。
二、經查：
   （一）扣案之上開國民身分證乃丙○○所有，於八十九年八月十八日凌晨在台中
         市○○路、美村路口遭竊，業據被害人丙○○於警訊時陳述綦詳（見偵查
         卷八十九年十月二十日警訊筆錄），足見該扣案之國民身分證乙紙係屬贓
         物無疑。
   （二）被告於警訊時初供稱：「丙○○的身分證是一名姓陳的男子交給我的」、
         「當初陳姓友人給我的時候是說我常於通訊行出入，我可能會有用，所以
         就拿給我，我也將其收下，帶回家，但至今仍未拿該身分證作任何違法的
         事情」等詞，於八十九年十月二十一日檢察官訊問時，亦供陳警訊所為陳
         述均屬實在，另供述：身分證是我一高中同學交給我的，他叫陳子欽˙˙
         （問）拿到身分證有問陳子欽何來？他說是朋友交給他的」等語（見八十
         九年度核退字第三五○四號偵查卷第七頁背面、第八頁背面、第九頁）。
         依上觀之，被告初均未提及陳姓友人或陳子欽或他人有委託其辦理門號之
         事，則被告其後於原審及本院審理時始為上開辯詞，是否真實不無可疑？
   （三）況被告既然知悉將扣案國民身分證交付者並非丙○○該人，其復與丙○○
         互不相識，被告何以自他人處取得扣案國民身分證之足以證明人別身分之
         重要證件，卻仍予持有；其復供稱在接受陳子欽委託辦理門號時，有撥打
         電話予丙○○確認，確實有該人後，才替陳子欽辦理門號，則其在陳子欽
         遲未取回該國民身分證時，何以不撥打電話予丙○○告知此事，使丙○○
         得以自行取回；且又係在其位於台中縣太平市○○○○街九巷十六號住處
         為警起獲扣案證件，而非放在「笠勝通信行」店址，將來便利陳姓友人或
         陳子欽索還，亦與一般客戶留置物品於店家，店家多擺放於店址，以方便
         客戶前往取回之常情不符。是其所稱於收受該國民身分證之際，並不知悉
         該紙國民身分證，係屬來路不明之證件，孰人置信？
   （四）且證人陳子欽於原審審理時則堅決否認曾前往「笠勝通信行」委託被告辦
         理門號，亦無交付扣案國民身分證予被告，並證稱：被告曾前往看守所會
         面並希望代為扛罪之事等詞（見原審卷第九十五、九十六頁），且據原審
         依被告聲請向遠傳電信公司查詢是否有以丙○○名義，向該公司申請０九
         五五開頭之行動電話號碼，該公司覆稱：「經系統查詢無以丙○○（身分
         證字號：Ｚ000000000號）名義申辦之門號資料」一情，有該公
         司九十一年六月十一日遠傳九十一（業服）字第五０七０四號函文一紙在
         卷可參（見原審卷第一○六頁），亦與被告辯稱確實有替陳子欽向遠傳電
         信公司辦理丙○○名義之門號乙節不合。
   （五）參諸被告於接獲原審於九十一年六月十一日開庭通知後，曾於同年月三日
         前往臺灣臺中看守所與證人陳子欽會面，其等談話內容略為：因為證人陳
         子欽有案在身（擄車勒贖案），仍未審結，希望可以代為扛罪，否則被告
         所有盜匪假釋案件恐被撤銷，尚餘二年多殘刑待執行，而本案刑度最多有
         期徒刑六個月，希望證人陳子欽可以大案吃小案，代為扛罪等節，亦經原
         審於九十一年七月十六日當庭播放接見錄音帶內容，被告對於與證人陳子
         欽交談者確實為伊所有聲音供承無誤（見原審卷第一二五、一二六頁）。
         綜觀上開情節，亦非如被告所辯稱：希望證人陳子欽要說實話之單純云云
         ，而係有勸誘證人陳子欽代為扛罪之意甚明。此外，復有扣案之國民身分
         證乙紙在卷可稽。
   （六）綜上所述，是被告上開所辯，顯為卸責之詞，不足採信。本件事證明確，
         被告涉犯收受贓物犯行，堪以認定。
   （七）至公訴人起訴事實雖載明被告自陳子欽處取得扣案國民身分證，然如上所
         述，為證人陳子欽所堅詞否認，且無積極證據證明該證件為證人陳子欽所
         交付，是本件不認定扣案證件為證人陳子欽交付。另被告於原審九十一年
         七月十六日審理期日又供稱：當初陳子欽拿來辦理門號時，有可能是向台
         灣大哥大電信股份有限公司（下簡稱台灣大哥大公司）辦理門號的，請求
         原審予以函查是否有以丙○○名義申請門號資料，然觀被告於原審九十一
         年二月二十六日初次審理時，業已明白供稱是向遠傳電信公司申請，且門
         號開頭即為０九五五，核無再向台灣大哥大公司查詢必要。再被告於本院
         審理時，雖聲請傳訊乙○○到庭作證，以證明證人陳子欽當日確有至通訊
         行辦理門號等情，然經本院依被告陳報住址傳訊證人乙○○，卻查無其人
         ，有該遭退回之送達傳票附卷足憑，而如上所述，上情不僅為證人陳子欽
         所堅決否認，且衡觀被告之前之供述或辯解，均未提到有何第三人乙○○
         在場目睹知悉上情，是本院認事證已臻明確，自無庸再傳訊該證人乙○○
         到庭作證之必要，均附此敘明。
三、核被告所為，係犯刑法第三百四十九條第一項收受贓物罪。原審審酌被告前已有
    盜匪犯行，本案仍在其假釋期間所犯，有臺灣臺中地方法院檢察署刑案資料查註
    紀錄表及台灣高等法院被告全國前案紀錄表各乙紙存卷可佐，顯不知警惕，且為
    脫免刑責，竟唆使業已在押臺灣臺中看守所之證人陳子欽承擔罪刑，卸責之情至
    為顯然，犯後矢口否認犯行，態度不佳等一切情狀，依刑法第三百四十九條第一
    項，罰金罰鍰提高標準條例第一條前段規定，對被告判處有期徒刑八月，經核其
    認事用法，並無不合。被告上訴意旨猶否認犯行，應不足取。其上訴為無理由，
    應予駁回。
四、據上論斷，應依刑事訴訟法第三百六十八條判決如主文。
本案經檢察官丁○○到庭執行職務。
中      華      民      國      九十一      年    十一    月    二十九  日
                                    臺灣高等法院臺中分院刑事第八庭
                                          審判長法  官  羅  得  村
                                                法  官  劉  榮  服
                                                法  官  黃  文  進
右正本證明與原本無異。
不得上訴。
                                                書記官  許  麗  花
中      華      民      國      九十一   年      十一     月    二十九  日
附錄論罪科刑法條：
刑法第三百四十九條：
收受贓物者，處三年以下有期徒刑、拘役或五百元以下罰金。
搬運、寄藏、故買贓物或為牙保者，處五年以下有期徒刑、拘役或科或併科一千元以
下罰金。
因贓物變得之財物，以贓物論。                                            Ｉ
